臺灣板橋地方法院刑事判決　　　　　　100年度交易字第717號
公　訴　人　臺灣板橋地方法院檢察署檢察官
被　　　告　陳菀苓
上列被告因過失傷害案件，經檢察官提起公訴（100 年度偵字第
336 號），本院判決如下：
    主  文
陳菀苓因過失傷害人，處有期徒刑月，如易科罰金，以新臺幣
壹仟元折算壹日。
    事  實
一、陳菀苓於民國99年10月25日下午5 時40分許，騎乘車牌號碼
    DSQ-088 號輕型機車，沿臺北縣板橋市（現改制為新北市板
    橋區○○○○路行駛（往南雅東路方向），行至館前西路與
    縣民大道交岔路口時左轉欲進入縣民大道，該處劃設有供行
    人穿越縣民大道用之行人穿越道。陳菀苓原應注意汽車行經
    行人穿越道，遇有行人穿越時，無論有無交通指揮人員指揮
    或號誌指示，均應暫停讓行人先行通過，而依當時情形，天
    候為雨天，夜間有照明，路面濕潤但無缺陷，亦無障礙物，
    視距良好，並無不能注意之情事，當時適有行人林金儀沿著
    該交岔路口的上開行人穿越道（供行人穿越縣民大道用之行
    人穿越道）行走，陳菀苓竟疏未注意，未暫停讓行人穿越道
    上之行人優先通行，即逕自左轉行進，而在上開行人穿越道
    上，自行人林金儀的右後方撞擊林金儀的右肩、右腰，致林
    金儀倒地並受有外傷性腦內出血、右腰及左小腿擦傷及頭部
    創傷併蛛網膜下腔出血之傷害。陳菀苓於肇事後，於警員據
    報前去林金儀就醫之亞東紀念醫院處理時，於犯罪未發覺之
    前即向前來之警員自首承認為肇事人，嗣並接受裁判。
二、案經林金儀訴由臺北縣政府警察局（現改制為新北市政府警
    察局）板橋分局報請臺灣板橋地方法院檢察署檢察官偵查起
    訴。
    理  由
一、按被告以外之人於審判外之言詞或書面陳述，除法律有規定
    者外，不得作為證據，刑事訴訟法第159 條第1 項定有明文
    ；又按被告以外之人於審判外之陳述，雖不符刑事訴訟法第
    159 條之1 至159 條之4 之規定，而經當事人於審判程序同
    意作為證據，法院審酌該言詞陳述或書面陳述作成時之情況
    ，認為適當者，亦得為證據，刑事訴訟法第159 條之5 第1
    項亦有明文；再按當事人、代理人或辯護人於法院調查證據
    時，知有第159 條第1 項不得為證據之情形，而未於言詞辯
    論終結前聲明異議者，視為有前項之同意，復為刑事訴訟法
    第159 條之5 第2 項所明定。查本案所引用被告以外之人於
    審判外之陳述（包含書面陳述），雖屬傳聞證據，然被告與
    檢察官於本案言詞辯論終結前，並未爭執該等審判外陳述（
    包含書面陳述）之證據能力，本院審酌相關供述證據作成時
    之情況，尚無違法不當及證明力明顯過低之情形，且認為適
    當，依前開規定，該等供述證據應皆有證據能力，合先敘明
    。
二、訊據被告陳菀苓固坦承於上揭時間駕駛機車行經上揭交岔路
    口左轉，在上開行人穿越道上與行人林金儀發生車禍之事實
    ，惟矢口否認有何過失傷害犯行，辯稱：當時伊已經快要穿
    越行人穿越道了，當時伊穿雨衣，行車速度很慢，前面也沒
    有行人、汽車、摩托車，行近行人穿越道的時候也沒有行人
    ，在快要過行人穿越道的時候伊被撞擊，所以並不是伊在行
    人穿越道沒有遵守交通規則沒有讓行人，伊是在完全不知情
    的狀況下被撞擊，伊覺得自己是受害者云云。經查：
  (一)上揭犯罪事實業據告訴人林金儀於警詢、偵查及本院審理中
    指證明確，並有道路交通事故調查報告表（一）、（二）、
    道路交通事故現場圖各1 件、警方所拍攝的現場照片12幀，
    及亞東紀念醫院出具之診斷證明書影本2 件（見偵查卷第19
    頁、本院卷第59頁）、林口長庚紀念醫院出具之診斷證明書
    影本1 件（見偵查卷第18頁）在卷可稽。查上開亞東紀念醫
    院出具之診斷證明書2 件開立日期分別為99年11月3 日（記
    載診斷為「外傷性腦內出血」）、100 年11月16日（記載診
    斷為「外傷性腦內出血」、「右腰及左小腿擦傷」），均載
    明告訴人是在99年10月25日急診就醫，醫院是依99年10月25
    日就診紀錄而開立診斷證明書，故告訴人於車禍發生後經送
    往亞東紀念醫院急診，其當時所受傷勢為「外傷性腦內出血
    」、「右腰及左小腿擦傷」。又告訴人於99年10月25日至亞
    東紀念醫院就診後，住院至99年11月3 日出院，此據上開診
    斷證明書載明，而告訴人自99年11月3 日起則至林口長庚紀
    念醫院住院至99年11月11日出院，前開林口長庚紀念醫院出
    具之診斷證明書所記載該院診斷「頭部創傷併蛛網膜下腔出
    血」，亦應同為告訴人因本件車禍所受之傷勢，堪予認定。
  (二)查告訴人林金儀於警詢時，即指其當時是右肩與腰部右側遭
    受撞擊（見偵查卷第11、15頁），徵諸上開亞東紀念醫院出
    具之診斷證明書亦載明告訴人受有「右腰及左小腿擦傷」之
    傷勢，故告訴人之前開指述自屬可信。再查，以告訴人當時
    是在行人穿越道上往前直行，被告駕駛機車則是自告訴人的
    右後方駛至該碰撞地點來看，依常情，應以告訴人指其遭告
    訴人騎機車自其右後方撞擊而來乙情為可採，被告竟謂：其
    騎機車在快要過行人穿越道的時候被撞擊云云，實不可採。
    尤其，告訴人在車禍發生當時其右側腰部確受有擦傷，業如
    前述，此明顯係因其往前直行時遭受來自右方的撞擊力道所
    致，灼然甚明，倘如被告所辯：是行人（即告訴人）撞擊伊
    所駕駛的機車云云，則告訴人怎會右側腰部受到擦傷？故被
    告前揭所辯洵無可取，本件車禍事故之發生，乃是被告駕駛
    機車自告訴人的右後方撞擊告訴人的右肩、右腰致告訴人倒
    地受傷，至為明確。
  (三)按汽車行經行人穿越道，遇有行人穿越時，無論有無交通指
    揮人員指揮或號誌指示，均應暫停讓行人先行通過，道路交
    通安全規則第103 條第2 項定有明文。故被告當時駕駛機車
    左轉欲進入縣民大道時，因該處劃設有供行人穿越縣民大道
    用之行人穿越道，自應注意遇有行人穿越時，應暫停讓行人
    先行通過，詎其竟疏未注意，未暫停讓行走在行人穿越道上
    的告訴人先行通過，貿然左轉行進，而自告訴人右後方撞擊
    告訴人的右肩、右腰，使告訴人因而倒地受傷，其有違上開
    道路交通安全規則之規定駕車甚明。且被告謂其是在完全不
    知情的狀況下被撞擊，其前方、旁邊都沒有車、沒有人云云
    （見本院卷第47頁背面），適足以見被告確未注意到行人穿
    越道上有正在行走的告訴人，被告未依規定暫停讓告訴人先
    行通過，有違上開規定，彰彰明甚。查肇事當時天候為雨天
    ，夜間有照明，路面濕潤但無缺陷，亦無障礙物，視距良好
    等情，業據上揭道路交通事故調查報告表（一）載明，並無
    不能注意之情事，被告竟疏未注意依上開道路交通安全規則
    之規定駕車，肇致本件車禍，於本件車禍之發生自應負過失
    之責。而告訴人確因本件車禍受傷，已如前述，則與被告之
    過失行為間亦有相當因果關係。本件車禍經送請鑑定肇事責
    任結果，亦認「一、陳菀苓駕駛輕機車，行經繪設有行人穿
    越道交岔路口，左轉彎時未暫停讓行走在行人穿越道上之行
    人優先通行撞擊行人，為肇事原因。二、行人林金儀，無肇
    事因素。」，有新北市政府車輛行車事故鑑定委員會100 年
    5 月25日新北車鑑字第1000681 號鑑定意見書1 件在卷可參
    。綜上所述，被告所辯應不可採，本件事證明確，被告過失
    犯行洵堪認定。
三、核被告陳菀苓所為，係犯刑法第284 條第1 項前段之過失傷
    害罪。查被告肇事後，於警員據報前去告訴人林金儀就醫之
    醫院處理時，在犯罪未發覺之前即向前來之警員自首承認為
    肇事人，此有臺北縣政府警察局（現改制為新北市政府警察
    局）板橋分局道路交通事故肇事人自首情形紀錄表1 件在卷
    可佐，被告嗣並接受裁判，合於自首之要件，爰依刑法第62
    條前段規定減輕其刑。又查被告駕駛機車行經行人穿越道不
    依規定讓行人優先通行，因而致告訴人受傷而應負刑事責任
    ，應依道路交通管理處罰條例第86條第1 項規定加重其刑，
    並依法先加後減之。爰審酌被告之過失程度，致告訴人林金
    儀受傷之傷勢，以及被告迄今尚未與告訴人達成民事賠償和
    解，與被告犯罪後態度等一切情狀，量處如主文所示之刑，
    並諭知易科罰金之折算標準。
據上論斷，應依刑事訴訟法第299 條第1 項前段，刑法第284 條
第1 項前段、第62條前段、第41條第1 項前段，道路交通管理處
罰條例第86條第1 項，刑法施行法第1 條之1 第1 項、第2 項前
段，判決如主文。
本案經檢察官張慶林到庭執行職務。
中    華    民    國   100    年    12    月    27    日
                      刑事第一庭  法  官  戴嘉清
以上正本證明與原本無異。
如不服本判決應於收受送達後10日內向本院提出上訴書狀，並應
敘述具體理由；其未敘述上訴理由者，應於上訴期間屆滿後20日
內向本院補提理由書（均須按他造當事人之人數附繕本）「切勿
逕送上級法院」。
                                  書記官  廖貞音
中    華    民    國   100    年    12    月    27    日
附錄本案論罪科刑法條全文：
刑法第284 條
因過失傷害人者，處六月以下有期徒刑、拘役或五百元以下罰金
。致重傷者，處一年以下有期徒刑、拘役或五百元下罰金。
從事業務之人，因業務上之過失傷害人者，處一年以下有期徒刑
、拘役或一千元以下罰金。致重傷者，處三年以下有期徒刑、拘
役或二千元以下罰金。